【裁判字號】    98,審簡上,273
【裁判日期】    981120
【裁判案由】    詐欺
【裁判全文】
臺灣士林地方法院刑事判決           98年度審簡上字第273號
上  訴  人  臺灣士林地方法院檢察署檢察官
上  訴  人
即  被  告  甲○○
上列上訴人因被告詐欺案件，不服本院內湖簡易庭中華民國98年
8 月31日98年度湖簡字第587 號第一審刑事簡易判決（聲請簡易
判決處刑書案號：臺灣士林地方法院檢察署98年度偵字第9898號
），提起上訴，暨臺灣士林地方法院檢察署檢察官移送併案審理
（98年度偵字第12002 號），本院管轄第二審之合議庭判決如下
：
    主  文
原判決撤銷。
甲○○幫助犯詐欺取財罪，處有期徒刑陸月，如易科罰金，以新
臺幣壹仟元折算壹日。緩刑貳年，並應於判決確定之日起壹年內
，向被害人丙○○、乙○○支付如附記事項所載之財產上損害賠
償。
    事  實
一、甲○○於民國98年5 月18日某時許，循報紙刊登之分類廣告
    應徵司機之工作，其明知應徵工作不須提供自己金融機構帳
    戶之提款卡及密碼等資料，且依其生活經驗，亦可知僅以電
    話聯絡要求應徵者提供自己金融機構帳戶之提款卡及密碼，
    之後即予僱用之應徵模式，顯有可疑，並可預見將自己金融
    機構帳戶之提款卡及密碼交付他人，可能成為不法之徒詐欺
    被害人財物時，供作匯交款項及提領款項用途之工具，進而
    幫助該不法之徒遂行詐欺取財犯行，仍基於縱使他人利用其
    金融帳戶實施詐欺取財亦不違其本意之幫助詐欺不確定故意
    ，於98年5 月18日中午某時許，在臺北市士林區士林捷運站
    2 號出口附近，將其開立之永豐商業銀行士東分行（下稱永
    豐銀行）帳號00000000000000號帳戶之提款卡及密碼，交予
    某真實年籍、姓名不詳之成年男子，該男子乃再將上開提款
    卡及密碼交付予不詳之詐欺集團成員憑以為詐欺工具。嗣該
    詐欺集團成員隨即基於詐欺取財之犯意，先後為如下詐欺取
    財犯行：(一)、該詐欺集團某不詳成員於98年5 月18日晚間6
    時23分撥打電話予乙○○，佯稱為「momo電視購物台」之客
    服人員，並向乙○○詐稱其簽錯付款項目，再由詐欺集團另
    名成員撥打電話予乙○○，佯稱係花旗銀行客服人員，因乙○○先前之購物交易誤簽成分期付款，使其帳戶恐遭重複扣
    款，要求乙○○至金融機構提款機操作取消手續云云，致乙○○陷於錯誤，遂依該詐欺集團成員之指示，於98年5 月18
    日晚間6 時43分，前往臺北縣三峽鎮○○街65號華南銀行自
    動櫃員機操作所謂「取消手續」（實係轉帳手續），進而匯
    款29,989元至甲○○上開永豐銀行帳戶內；(二)、該詐欺集團
    某不詳成員復於98年5 月18日晚間7 時許撥打電話予丙○○
    ，佯稱為「富邦購物台」之人員，因丙○○於富邦購物台購
    買商品，將付款方式誤設為分12期，需至提款機做銷帳動作
    ，復由另名詐欺集團成員聯絡丙○○，佯稱為上海銀行人員
    ，要求丙○○至金融機構提款機操作取消手續云云，致丙○○陷於錯誤，遂依指示於98年5 月18日晚間7 時20分，前往
    桃園縣中壢市○○路某郵局之自動櫃員機操作所謂「取消手
    續」（實係轉帳手續），分別匯款新臺幣（下同）29,989元
    、29,989元至甲○○前揭永豐銀行帳戶內。上開款項旋遭詐
    欺集團成員以甲○○交付之前揭帳戶提款卡提領一空。嗣因
    乙○○及丙○○等人發覺受騙報警，始循線查獲上情。
二、案經臺北市政府警察局士林分局報告臺灣士林地方法院檢察
    署檢察官偵查後聲請簡易判決處刑及移送併案審理。
    理  由
一、按被告以外之人於審判外之言詞或書面陳述，除法律有規定
    者外，不得作為證據；又被告以外之人於審判外之陳述，雖
    不符刑事訴訟法第159 條之1 至第159 條之4 之規定，而經
    當事人於審判程序同意作為證據，法院審酌該言詞陳述或書
    面陳述作成時之情況，認為適當者，亦得為證據，刑事訴訟
    法第159 條第1 項及第159 條之5 第1 項分別定有明文。查
    本判決下列所引用之被害人乙○○及丙○○於警詢時之指述
    ，雖均為被告以外之人於審判外之書面陳述，而屬傳聞證據
    ，惟均經當事人於本院審理時同意採為證據使用（參見本院
    98年度審簡上字第273 號審理卷第27頁至第28頁），本院審
    酌上開證據資料作成時之情況，尚無違法不當及證明力明顯
    過低之瑕疵，認為以之作為證據應屬適當，故揆諸前開規定
    ，爰逕依刑事訴訟法第159 條之5 第1 項之規定，認上開證
    據資料均例外有證據能力。
二、上開犯罪事實，業據被告甲○○於本院準備程序及審理時迭
    承不諱（參見本院卷第17頁、第29頁），核與被害人乙○○
    及丙○○分別於警詢時指述遭詐騙後，匯款至被告帳戶之被
    害情節相符（參見臺灣士林地方法院檢察署98年度偵字第98
    98號卷第10頁至第12頁，98年度偵字第12002 號卷第12頁至
    第13頁）。此外，並有被告之永豐銀行帳戶申請書影本、客
    戶基本資料、交易明細表影本、被害人乙○○之華南銀行自
    動櫃員機交易明細單影本及被害人丙○○之郵政自動櫃員機
    交易明細表影本等件在卷可證（附於同上第9898號偵卷第23
    頁至第25頁、第37頁、第60頁，第12002 號偵卷第27頁）。
    綜上各情，足認被告自白與事實相符，堪以採信。本件事證
    至為明確，被告犯行堪以認定，應依法論科。
三、核被告甲○○所為，係犯刑法第30條第1 項幫助犯刑法第33
    9 條第1 項詐欺取財罪。被告係以一交付上開帳戶之提款卡
    及密碼之幫助行為，幫助詐欺集團成員詐得被害人乙○○及
    丙○○等人之財物，係以一行為觸犯2 個幫助詐欺取財罪，
    為想像競合犯，應從一重論以一幫助詐欺取財罪。又被告幫
    助他人實行犯罪行為，為幫助犯，依刑法第30條第2 項之規
    定，按正犯之刑減輕之。另檢察官聲請簡易判決處刑（與起
    訴有相同效力）意旨雖未敘及被告幫助該詐欺集團之成員詐
    欺被害人乙○○之部分，然此部分犯行與聲請簡易判決處刑
    並認定有罪之犯行間有想像競合犯之裁判上一罪關係，應為
    起訴效力所及，復經檢察官移送併案審理，基於審判不可分
    原則，本院自應併予審理，附此敘明。
四、原審以被告罪證明確，予以論罪科刑，固非無見。被告既已
    於本院審理中坦承犯行，其上訴意旨否認犯罪，為無理由。
    惟被告以一個交付帳戶提款卡及密碼之行為，幫助正犯詐得
    被害人乙○○及丙○○等人之財物，原審僅審酌其中被害人
    丙○○之被害部分，未及審酌移送併案之被害人乙○○被害
    部分，仍有可議之處。是被告上訴意旨指摘原判決不當，雖
    無理由，惟檢察官以原審未及斟酌上開被害人乙○○遭詐騙
    部分為由，提起上訴，則有理由。原判決既有上開可議之處
    ，即屬無可維持，應由本院予以撤銷改判。爰審酌被告提供
    帳戶供他人從事詐財行為，非但增加被害人追索財物之困難
    ，造成社會人心不安，亦助長詐欺犯罪之氣焰，對社會秩序
    造成危害，惟其犯後坦承犯行，並於本院審理中同意賠償被
    害人乙○○及丙○○受騙款項，犯後態度良好，及其犯罪手
    段、生活狀況、智識程度等一切情狀，量處如主文所示之刑
    ，並諭知易科罰金之折算標準，以示懲儆。
五、末查，被告前未曾因故意犯罪受有期徒刑以上刑之宣告，此
    有臺灣高等法院被告前案紀錄表在卷可稽，其因一時失慮，
    致罹刑章，犯後坦承犯行，深具悔意，並同意賠償被害人丙○○30,000元、被害人乙○○15,000元之損失，復據被害人
    丙○○及乙○○表示同意接受並不再追究等情明確（參見本
    院98年度審簡上字第273 號審理卷第17頁至第19頁），堪認
    被告經此次偵審程序及刑之宣告後，當能知所警惕，而無再
    犯之虞，本院因認所宣告之刑，以暫不執行為適當，爰依刑
    法第74條第1 項第1 款之規定宣告緩刑2 年，並依刑法第74
    條第2 項第3 款之規定，諭知被告應於判決確定之日起1 年
    內，分別向被害人丙○○及乙○○支付如下列「附記事項」
    所載之財產上損害賠償（按依刑法第74條第4 項規定，前開
    支付之負擔得為民事強制執行名義，倘被告不履行上開負擔
    ，且情節重大足認原宣告之緩刑難收其預期效果，而有執行
    刑罰之必要者，依刑法第75條之1 第1 項第4 款之規定，得
    撤銷其緩刑宣告，附此敘明）。
六、附記事項：被告應分別支付被害人丙○○30,000元、被害人
    乙○○15,000元。
七、據上論斷，應依刑事訴訟法第455 條之1 第1 項、第3 項、
    第369 條第1 項前段、第364 條、第299 條第1 項前段，刑
    法第30條第1 項前段、第2 項、第339 條第1 項、第55條前
    段、第41條第1 項前段、第74條第1 項第1 款、第2 項第3
    款，刑法施行法第1 條之1 ，判決如主文。
本案經檢察官鄭富城到庭執行職務。
中    華    民    國    98    年    11    月    20    日
                  刑事第一庭審判長法  官  雷雯華
                                  法  官  王沛雷
                                  法  官  吳祚丞
以上正本證明與原本無異。
本件不得上訴。
                                  書記官  丁梅芬
中    華    民    國    98    年    11    月    20    日
附錄論罪科刑法條：
刑法第339條第1項
意圖為自己或第三人不法之所有，以詐術使人將本人或第三人之
物交付者，處5 年以下有期徒刑、拘役或科或併科1 千元以下罰
金。


司法院資訊處製作；財團法人民間司法改革基金會備份。
